【裁判字號】    98,重上更(三),143
【裁判日期】    990112
【裁判案由】    毒品危害防制條例
【裁判全文】
臺灣高等法院刑事判決           98年度重上更(三)字第143號
上  訴  人  臺灣宜蘭地方法院檢察署檢察官
上  訴  人
即  被  告  甲○○
                    （現於臺灣臺北看守所羈押中）
指定辯護人  法律扶助基金會許諺賓律師
上列上訴人因被告違反毒品危害防制條例案件，不服臺灣宜蘭地
方法院93年度訴字第375 號，中華民國94年11月21日第一審判決
（起訴案號：臺灣宜蘭地方法院檢察署93年度偵字第2281號及併
案該署94年度偵字第487、731、3350號、95年度偵字第263 號）
，提起上訴，經判決後，由最高法院第三次發回更審，本院判決
如下：
    主  文
原判決關於甲○○販賣第一級毒品及轉讓第一級毒品部分，暨定
應執行刑部分均撤銷。
甲○○連續販賣第一級毒品，累犯，處有期徒刑拾陸年；扣案如
附表十九編號一、二、附表二十二編號二所示之物均沒收之；未
扣案如附表二十、二十三所示之物均沒收之，如全部或一部不能
沒收時，追徵其價額或以其財產抵償之；附表十九編號三、四、
附表二十二編號一所示之物均沒收銷燬之；附表十九編號三、四
、附表二十二編號一所示之外包裝袋參個、陸個、玖個均沒收；
如附表一至七、九、十所示販賣第一級毒品海洛因、第二級毒品
安非他命所得均沒收，如全部或一部不能沒收時，以其財產抵償
之；如附表八、十一、十二、十三所示販賣第二級毒品甲基安非
他命所得與林志強連帶沒收，如全部或一部不能沒收時，以其與
林志強之財產連帶抵償之。又連續轉讓第一級毒品，累犯，處有
期徒刑貳年陸月。應執行有期徒刑拾捌年；扣案附表十九編號一
、二、附表二十二編號二所示之物均沒收之；未扣案如附表二十
、二十三所示之物均沒收之，如全部或一部不能沒收時，追徵其
價額或以其財產抵償之；附表十九編號三、四、附表二十二編號
一所示之物均沒收銷燬之；附表十九編號三、四、附表二十二編
號一所示之外包裝袋參個、陸個、玖個均沒收；如附表一至七、
九、十所示販賣第一級毒品海洛因、第二級毒品安非他命所得均
沒收，如全部或一部不能沒收時，以其財產抵償之；如附表八、
十一、十二、十三所示販賣第二級毒品甲基安非他命所得與林志
強連帶沒收，如全部或一部不能沒收時，以其與林志強之財產連
帶抵償之。
    事  實
一、甲○○曾因重利案件，經本院以90年度上訴字第1426號判決
    判處有期徒刑十月確定，並於民國（下同）91年12月25日縮
    短刑期執行完畢。
二、甲○○明知海洛因、甲基安非他命（以下簡稱安非他命）分
    別屬毒品危害防制條例規定之第一、二級毒品，不得非法持
    有及販賣；竟貪圖暴利，基於意圖販賣第一級毒品海洛因及
    第二級毒品安非他命營利之概括犯意（就販賣第二級毒品安
    非他命部分，有部分行為與已判處有期徒刑五年確定之林志
    強，有犯意聯絡），先經由不詳管道販入海洛因及甲基安非
    他命後，再利用其使用之附表二十一編號一、二、附表二十
    二、附表二十四編號二及附表二十五所示門號之行動電話作
    為對外聯絡工具，先後於附表一至十三所示之時間、次數、
    地點、金額，並以備註欄所示之方法，連續販賣交易物品欄
    所示之毒品種類予游燁嫻、鄭文堯、曹金和、陳惠萍、余志
    吉、紀榮裕、邱裕雅、簡如旻、陳文琪、李勝輝、林亭秀、
    陳華絹及王耀燦等十三人（附表八、十一、十二、十三之行
    為，並與林志強共同為之、附表九94年間販賣予陳文琪部分
    ，係利用不知情綽號「阿強」、「黑龜」之成年人交付）。
三、甲○○明知海洛因係毒品危害防制條例所規定之第一級毒品
    ，不得非法持有及轉讓；竟基於轉讓海洛因之概括犯意，先
    後於附表十四至十七所示之時間、次數、地點、數量，先後
    免費提供海洛因供江家銘、邱珊怡（此部分利用不知情之成
    年人「阿瑞」交付）、游源泰、鄭文忠等四人施用。嗣甲○
    ○於93年7 月2 日下午3 時50分許，在宜蘭縣羅東鎮○○路
    ○ 段102 號其住處為警查獲，並在車牌號碼T9－7600號休旅
    車及宜蘭縣羅東鎮○○路○ 段16號之倉庫共扣得如附表二十
    一、二十三所示之物。嗣再經警對甲○○、林志強二人所使
    用之門號為0000000000、0000000000號行動電話實施通訊監
    察後，於95年1 月2 日晚間8 時30分許，在宜蘭縣羅東鎮○
    ○路○ 段107 巷16號，持拘票拘提林志強、甲○○到案，並
    當場扣得如附表二十四、二十六所示之物（甲○○另犯轉讓
    第二級毒品部分，業經判處罪刑確定）。
四、案經宜蘭縣警察局移送臺灣宜蘭地方法院檢察署檢察官偵查
    起訴及由該署併案審理。
    理  由
壹、程序部分：
一、本件附表一至十三向被告購買毒品之證人，及附表十四至十
    七被告免費提供毒品供其施用之證人，於檢察官偵查中經具
    結之證述，縱於偵查中未經交互詰問，惟除於法院審理時經
    合法傳拘未到案之證人外，其餘證人均經被告為交互詰問，
    渠等於偵查中之證言自有證據能力。至合法傳拘未能到案或
    經被告捨棄之證人（另證人余志吉業於97年2 月17日死亡）
    ，雖未能由被告為交互詰問程序，惟核渠等於偵查中經具結
    之證述並無何顯不可信之情形，符合刑事訴訟法第159 條之
    1 第2 項之規定，依最高法院96年度台上字第3527號判決意
    旨，亦認其有證據能力。
二、按通訊監察之錄音、錄影，其所錄取之聲音或畫面，既係憑
    機械力拍錄，未經人為操控，該錄音、錄影，經依刑事訴訟
    法第156 條之1 第2 項規定之調查程序後，固有證據能力。
    至通訊監察之監聽譯文如係被告以外之人之司法警察（官）
    監聽人員，於審判外將監聽所得資料以現譯方式整理後予以
    紀錄而得，則本質上屬於被告以外之人於審判外之書面陳述
    ，為傳聞證據，依刑事訴訟法第159 條第1 項規定，除法律
    有規定者外，不得作為證據。故如欲採被告以外之人於審判
    外之書面陳述為證據時，必須符合法律所規定之例外情形，
    方得認其審判外之書面陳述有證據能力（最高法院著有97年
    度台上字第4922號、98年度台上字第1971號判決意旨可參）
    。查卷附0000000000號行動電話之通訊監察，係依臺灣宜蘭
    地方法院檢察署93年4 月29日、5 月27日、6 月25日，93年
    宜檢玲忠聲監續字第46、55、65號通訊監察書（見各該通訊
    監察卷）而執行，執行期間自93年4 月29日上午12時起，至
    同年7 月23日下午5 時止。0000000000號行動電話之通訊監
    察，係依臺灣宜蘭地方法院檢察署94年9 月13日、10月13日
    、11月14日、12月15日，94年宜檢東樂聲監續字第167 、18
    9 、206 、217 號通訊監察書（見宜蘭縣警察局刑案警刑偵
    一字第0950000027號刑案偵查卷宗，以下稱宜警卷第203 頁
    、第204 頁背面、第207 頁背面、第210 頁）。0000000000
    號行動電話之通訊監察，係依上開94年宜檢東樂聲監續字第
    189 、206 、217 號通訊監察書而執行，有上開通訊監察書
    影本附卷可稽，核均經合法之通訊監察，且為被告及其辯護
    人所不爭執，查無其他不宜作為證據之情事。而本判決所引
    用之通訊監察譯文，均經被告或與之通訊之證人確認無訛，
    自有證據能力。
三、又鑑定人就其鑑定之經過及結果予以記載所作成之書面，茍
    符合刑事訴訟法第206 條第1 項、第208 條之規定，即屬同
    法第159 條第1 項之「除法律有規定者外」之情形，自仍具
    證據能力，不受傳聞法則之規範。卷附扣案顆粒經依憲兵司
    令部刑事鑑定中心鑑驗，及扣案白色或無色透明結晶或結晶
    粉末經行政院衛生署管制藥品管理局鑑驗結果（分見本院上
    訴卷(一)第124 頁、本院更一卷(二)第245 頁），均係法院
    或檢察官委託各該機關鑑定後製作之書面報告，為科技化驗
    形成之科學證據，依刑事訴訟法第206 條第1 項、第159 條
    第1 項規定，自有證據能力（參見最高法院98年度台上字第
    2037號判決意旨）。
四、又本件扣案之毒品及其他扣押物品，均係經偵辦員警依法定
    程式合法搜取扣得，是以上開各物證均非供述證據，殊無傳
    聞證據排除法則之適用，復無證據證明係公務員違背法定程
    式或經偽造、變造所取得，是認前揭扣案物品亦有證據能力
    ，均合先敘明。
貳、實體部分：
一、訊據上訴人即被告甲○○坦承附表編號一至十七，販賣第一
    、二級毒品及轉讓第一級毒品之犯行，且被告於本院審理時
    自白犯行，並有下列補強證據足佐。
二、經查：
  (一)被告販賣附表一所示海洛因及安非他命給證人游燁嫻部分：
    被告於附表一所示之交易時間、次數、地點、金額，並以備
    註欄所示之方法，販賣海洛因及安非他命予游燁嫻之犯行，
    業據證人游燁嫻於偵查及原審審理時證述綦詳（見93年偵字
    第2281號卷(二)第44至45頁，94年偵字第487 號卷第69至70
    頁，原審卷(二)第31至36頁），且被告在證人游燁嫻位於宜
    蘭市○○路台大校園社區租屋處同時販賣不詳數量海洛因及
    安非他命給證人游燁嫻，並同時收取代價乙情，亦據目擊證
    人黃偉於偵查中證述在卷（見94年偵字第487 號卷第14至15
    頁），嗣證人黃偉於原審審理時，對於目睹被告在證人游燁
    嫻上述住處將毒品海洛因及安非他命乙節，亦證述不移（見
    原審卷(二)第95至97頁），足徵證人游燁嫻上開證詞應無誣
    指被告之情。至於被告及辯護人雖均曾以證人游燁嫻於原審
    審理時，對於是否同時向被告購買海洛因及安非他命乙節，
    先證稱每次都是同時購買，復改稱有二次是同時購買，已有
    不一；又以證人黃偉於審判時亦僅證稱，當時雖在場，但不
    清楚是否被告與證人游燁嫻在交易毒品；再者被告與證人游
    燁嫻曾因買賣電腦發生爭執，其證言更屬不可信云云置辯。
    惟查，證人游燁嫻如何多次向被告購買毒品之事，迭據其於
    偵查及原審審理時證述甚詳，且證人黃偉對於目睹被告將毒
    品海洛因及安非他命交付證人游燁嫻乙節，亦據其於偵查及
    審理時證述甚詳，證人游燁嫻雖前後證述稍有出入，惟對於
    購買第一、二級毒品之主要事實，證述並無不合，且證人黃
    偉於原審審判時亦證陳：我在旁邊看到他們在談話及拿毒品
    等語（見原審卷(二)第96頁），足見被告確有如附表一連續
    販賣第一、二級毒品予游燁嫻無訛。至於證人游燁嫻與被告
    雖曾因買賣電腦發生口角，惟查以證人游燁嫻於原審審判時
    明確表示，其並不認為因此即與被告有何嫌隙，更進而指出
    ，被告事後尚要求其於審判作證時改證稱係因雙方有口角，
    乃在偵查中為不利被告之證詞等語，益證游燁嫻並未因雙方
    曾因買賣電腦有口角，而為被告不利之證述，故被告及辯護
    人此部分所辯亦無可採。被告此部分犯行尚堪認定。
  (二)被告販賣附表二所示甲基安非他命給證人鄭文堯部分：
  1.被告於附表二所示之交易時間、次數、地點、金額，並以備
    註欄所示之方法，連續販賣甲基安非他命予證人鄭文堯之犯
    行，業據證人鄭文堯於偵查及原審審理時證述綦詳（見93年
    偵字第2281號卷一第5 至8 頁、第107 至108 頁、第270 至
    271 頁，原審卷(二)第128 至129 頁，第151 至153 頁），
    且證人鄭文堯向被告購買甲基安非他命地點都是被告至上揭
    倉庫，而被告賣出的甲基安非他命有時是從濾心器濾心取出
    乙情，亦據證人鄭文堯於偵查及原審審理時證述在卷（見93
    年偵字第2281號卷(二)第129 頁、原審卷(二)第152 頁），
    而被告確有將甲基安非他命藏放在濾水器濾心乙節，亦據被
    告於偵查中供述在卷（93年偵字第2281號卷(二)第74頁），
    且被告有在該放置濾水器之倉庫內交付甲基安非他命給證人
    鄭文堯、並有自濾水器濾心取出甲基安非他命交予證人鄭文
    堯一節，亦據陪同證人鄭文堯前往購買甲基安非他命之證人
    林德爐、沈渝傑於偵查中證述在卷（見93年偵字第2281號卷
    (一)第239 至240 頁、第269 至270 頁、原審卷(二)第37至
    40頁），益徵證人鄭文堯上開證詞應非虛偽，復查無證人鄭
    文堯證詞有何未可相信之情形存在，其證詞自堪採信。
  2.被告之辯護人前於本院第二次更審時具狀主張警方對被告持
    用之多支行動電話長期監聽結果，上開附表所示行動電話之
    通話紀錄顯示，上訴人與證人鄭文堯通聯僅十次，可知鄭文
    堯指證，被告販賣毒品予伊次數達十五次，並不可採云云。
    然查，證人鄭文堯向被告購買毒品甲基安非他命，除以行動
    電話聯絡外，尚有直接至被告到被告上址倉庫與被告交易毒
    品之事實，業據證人鄭文堯於檢察官訊問時結證稱：「（如
    何與他〈甲○○〉聯絡？）我會到他的倉庫，或是打他的電
    話。」等語明確（見93年偵字第2281號卷(一)第108 頁），
    而被告與鄭文堯本為熟識之朋友，故其證述除以行動電話聯
    絡向被告購買毒品外，有時直接至被告位於上址倉庫，直接
    向被告購買毒品，亦不悖於事理經驗法則，故被告之辯護人
    於原審第二次更審時主張被告與鄭文堯通聯僅十次，而認被
    告販賣毒品予鄭文堯之次數並無十五次之多，容有誤會。
  3.惟按證據之取捨，法院原有自由判斷之權，證人之陳述有部
    分前後不符，或相互間有所歧異時，究竟何者為可採，法院
    應依職權衡酌情理予以審定，非謂一有矛盾，即應認其所述
    全部均為不可採信；若其對於基本事實之陳述，果與真實性
    無礙時，仍非不得採信。而按人之記憶本屬有限，對之前發
    生的細節無法全數記憶，尤以施用毒品者之記憶又較常人為
    差，因而對於取得毒品之來源即向誰購買固尚可記憶，然對
    於購買毒品之次數、數額及每次購買之金額則往往無法肯定
    ，此乃可理解的事。兼以市面上零售毒品率皆小包裝，而購
    買者每次數量又不一定，加以訊問者、記錄者均非同一人，
    因而施用者往往因時不同，對購買之時間、金額、次數之陳
    述有些許差異，而也因些許差異，更可見其證述未經修飾，
    依己意陳述，而非誣陷；從而，本件證人鄭文堯於偵查及原
    審審理中之陳述固有些許差異，而未能全部一致，惟證人鄭
    文堯對於向被告購買毒品安非他命之基本事實，則自始並無
    更異，且被告自藏放毒品安非他命之濾水器濾心取出安非他
    命交付證人鄭文堯乙情，更核與證人林德爐證述相符，益徵
    證人鄭文堯上開購買安非他命之主要事實之證詞，應可採信
    ，被告及辯護人上開所辯尚無可採。是被告此部分犯行實堪
    認定。
  (三)被告販賣附表三所示海洛因給證人曹金和部分：
  1.被告於附表三所示之交易時間、次數、地點、金額，並以備
    註欄所示之方法，連續販賣海洛因給證人曹金和之犯行，據
    證人曹金和於偵查中證述綦詳（見93年偵字第2281號卷(一)
    第113 至115 頁），證人曹金和雖前於原審審理時翻異前詞
    ，另證稱其雖向被告購買毒品，但被告並未販賣毒品，被告
    乃免費提供海洛因供其施用云云，惟隨即證稱其在偵查中證
    稱有於附表三所示之交易時間、次數、地點、金額，並以備
    註欄所示之方法，向被告購買海洛因等語為真實（見原審卷
    (一)第105 至110 頁），足徵證人曹金和於偵查中所為證詞
    應屬真實。另按施用毒品者，其所稱向某人購買之供述，須
    補強證據以擔保其供述之真實性。良以施用毒品者其供述之
    憑信性本不及於一般人，況施用毒品者其供出來源，因而破
    獲者，法律復規定得減輕其刑，其有為偵查機關誘導、或為
    邀輕典而為不實之陳述之可能，其供述之真實性自有合理之
    懷疑。是本院一貫之見解，認施用毒品者關於其向某人購買
    毒品之供述，必須補強證據佐證，以擔保其供述之真實性，
    俾貫澈刑事訴訟無罪推定及嚴格證明之基本原則。又關於毒
    品施用者其所稱向某人購買毒品之供述，必須補強證據佐證
    ，係指毒品購買者之供述縱使並無瑕疵，仍須補強證據佐證
    而言，以擔保其供述之真實性。該所謂補強證據，必須與施
    用毒品者關於相關毒品交易之供述，具有相當程度之關聯性
    ，且足使一般人對於施用毒品者之供述無合理之懷疑存在，
    而得確信其為真實，始足當之（最高法院96年度台上字第10
    29號判決意旨參照）。證人曹金和固於偵查中證稱其向購買
    毒品三次，每次新台幣（下同）五千元，惟此部分僅有證人
    曹金和證詞，並無其他補強證據，且被告亦否認有販賣毒品
    給曹金和，本院互核全案卷證，以證人曹金和有於附表三所
    示日期，以行動電話與被告聯絡購買毒品事宜，被告販賣二
    次毒品予曹金和之事實可堪認定。
  2.另被告及辯護人雖以被告與證人曹金和係屬合資向他人購買
    毒品云云，惟上開證人曹金和對於向被告多次購買海洛因之
    事實，業已證述甚詳，且查證人曹金和縱使於原審一度翻陳
    ，係以電話向被告詢問毒品安非他命價格或詢問毒品海洛因
    等語，惟觀之證人曹金和與被告聯繫與毒品有關事項之通訊
    監察譯文（見93年偵字第2281號卷(一)第120 、121 頁），
    亦均未陳及與被告共同出資購買之情，被告及辯護人上開所
    辯，實屬諉責之詞，不足採認，此部分犯行亦堪認定。
  (四)被告販賣附表四所示之海洛因予證人陳惠萍部分：
    被告於附表四所示之交易時間、次數、地點、金額，並以備
    註欄所示之方法，連續販賣海洛因給證人陳惠萍之犯行，業
    據證人陳惠萍於偵查中證述綦詳（94年他字第708 號卷(二)
    第16至18頁），並有經證人陳惠萍確認通訊內容無誤之購買
    毒品之通訊監察譯文在卷可稽（見94年他字第708 號卷(二)
    第24頁）。證人陳惠萍經被告辯護人聲請傳喚調查，經本院
    前審多次傳喚均未能到庭，被告於97年11月4 日本院更一審
    審理時陳稱再傳一次未能到庭即捨棄傳喚（本院更一審再傳
    一次證人陳惠萍仍未能到庭）；證人陳惠萍雖未到庭經當事
    人詰問，惟依前開通訊譯文內容提及購買附表四所示購買海
    洛因價錢、交付方式、地點，而上開通訊監察內容，係於被
    告及證人陳惠萍均不知情無防備下監聽所得，自無虛假、誣
    陷之情，其內容當具真實性，其於偵查中向檢察官所為之陳
    述，並無顯有不可信之情況存在，故其偵查中之證述，應有
    證據能力，可採為被告販賣毒品之認定。雖證人陳惠萍於偵
    查中證述向被告購買五次，然除附表四所示二次外，其他三
    次並無補強證據可佐，依罪疑利於被告證據法則，本院認被
    告確販賣海洛因二次予陳惠萍，較為可採。
  (五)被告販賣附表五所示之海洛因予證人余志吉（已歿）部分：
    被告於附表五所示之交易時間、次數、交易地點、金額，並
    以備註欄所示之方法，二次販賣海洛因給證人余志吉之犯行
    ，業據證人余志吉於偵查中證述綦詳（見94年他字第708 號
    卷(二)第271 至273 頁），並有經證人余志吉確認通訊內容
    無誤之購買毒品之通訊監察譯文在卷可稽（見94年他字第70
    8 號卷(二)第279 頁）。證人余志吉於97年2 月17日已死亡
    （有個人基本資料查詢表在卷可稽，本院98年度重上更(三)
    字第143 號卷第78頁），雖未到庭經當事人詰問，惟依前開
    通訊譯文內容，證人於偵查中向檢察官所為之陳述，並無顯
    有不可信之情況存在，故其偵查中之證述，應有證據能力，
    可採為被告販賣毒品海洛因予證人余志吉。雖被告之辯護人
    前於本院第二次更審時，具狀主張警方對被告持用行動電話
    長期監聽結果，上開附表所示行動電話之通話紀錄顯示，上
    訴人與各該證人間之通話，余忠吉僅一次，可知余忠吉指證
    ，被告販賣毒品予伊次數二次，並不可採云云。然查，證人
    余忠吉向被告於檢察官訊問時，經檢察官提示上揭通訊監察
    譯文供余忠吉閱覽後，其仍堅稱向被告購買二次海洛因；且
    對於二次向被告購買毒品之價格、購買經過及通聯譯文內容
    中之購毒「術語」，均鉅細靡遺詳予結證在卷，苟非確有其
    事，證人如何能對於購毒細節均能詳加描述。是被告之辯護
    人於本院第二次更審時所稱，容有誤會。
  (六)被告販賣附表六所示之海洛因予證人紀榮裕部分：
    被告於附表六所示之交易時間、次數、地點、金額，並以備
    註欄所示之方法，連續販賣海洛因給證人紀榮裕之犯行，據
    證人紀榮裕於偵查中證述綦詳（見94年他字第708 號卷(二)
    第319 、320 頁），並有經證人紀榮裕確認通訊內容無誤之
    購買毒品之通訊監察譯文在卷可稽（見94年他字第708 號卷
    (二)第327 至328 頁）。證人紀榮裕經本院前審傳喚到庭雖
    否認有向被告購買海洛因，惟依上開通訊譯文內容及證人於
    偵查中向檢察官所為之證述，並無顯有不可信之情況存在，
    故其偵查中之證述，應有證據能力，可採為被告販賣毒品之
    認定，證人事後否認有向被告購買海洛因，應屬迴護被告之
    詞，不可採信。證人紀榮裕雖於偵查中證稱向被告購買四次
    海洛因，惟除附表六所示時、地，向被告購買毒品有通聯紀
    錄可作為補強證據外，其餘二次並無其他補強證據足憑，依
    罪證有疑利於被告之證據法則，認定被告販賣二次海洛因予
    紀榮裕。
  (七)被告販賣附表七所示之海洛因予證人邱裕雅部分：
    被告於附表七所示之交易時間、次數、地點、金額，並以備
    註欄所示之方法，連續販賣海洛因給證人邱裕雅之犯行，據
    證人邱裕雅於偵查中證述綦詳（見94年他字第708 號卷(二)
    第3 至6 頁），並有證人邱裕雅購買毒品之94年12月25日通
    訊監察譯文在卷可稽（見94年他字第708 號卷(二)第8 至11
    頁）。證人邱裕雅經本院更一審遠距視訊詰問，雖否認向被
    告購買海洛因，惟於檢察官詰問時又稱有在宜蘭縣羅東鎮○
    ○路被告的倉庫買過海洛因（見本院更一卷(二)第208 至21
    0 頁）；又依前開通訊譯文內容，證人於偵查中向檢察官所
    為向被告於附表所示時地向被告以二千元購買毒品海洛因一
    次之陳述，並無顯有不可信之情況存在，故其偵查中之證述
    ，應有證據能力，可採為被告販賣毒品之認定，證人事後否
    認有向被告購買海洛因，應屬迴護被告之詞，不可採信。雖
    證人邱裕雅於偵查中另供稱分別於94年12月中旬及95年1 月
    1 日以三千元、五千元向被告購買毒品海洛因，然賒欠購買
    毒品價金，惟衡諸一般毒品交易，均為一手交錢一手交貨，
    以防買家事後不認帳，而販毒亦為政府懸禁重責，被告當無
    冒事後再向證人收取毒品價款，增加曝露其販毒行蹤，遭警
    查獲風險之理，證人證稱被告讓其賒欠部分，悖於一般毒品
    交易方式，且無其他補強證據可佐，本院認被告販賣海洛因
    予邱裕雅一次為可採。
  (八)被告販賣附表八所示之甲基安非他命予證人簡如旻部分：
    被告於附表八所示之交易時間、次數、地點、金額，並以備
    註欄所示之方法，連續販賣甲基安非他命給證人簡如旻之犯
    行，業據證人簡如旻於偵查中及本院97年5 月6 日審理時證
    述綦詳（見94年他字第708 號卷(二)第145 至147 頁、本院
    更一卷(二)第3 至4 頁），並有證人簡如旻向被告購買毒品
    之通訊監察譯文在卷可稽（見94年他字第708 號卷(二)第15
    7 至160 頁）。被告之辯護人前於本院第二次更審時，具狀
    主張警方對被告持用之行動電話長期監聽結果，上開附表所
    示行動電話之通話紀錄顯示，上訴人與簡如旻僅於94年9 月
    15日及同年月26日二次，可知簡如旻指證，被告販賣毒品予
    伊次數達十幾次，並不可採云云。然查，證人簡如旻向被告
    購買毒品甲基安非他命方式，其於本院更一審證稱：其購買
    毒品時，有時打公共電話聯絡，有時打自己的手機聯絡等語
    （見本院更一卷(二)第3 頁背面）。再者，證人於本院更一
    審時亦堅稱：其於警詢及偵查中所言均實在（見本院更一卷
    (二)第3 頁）。則被告之辯護人前於本院第二次更審時僅以
    卷附二通通聯紀錄即遽認證人簡如旻證述不實，顯非的論，
    要無可採。故被告犯行洵堪認定。
  (九)被告販賣附表九所示之甲基安非他命給證人陳文琪部分：
    被告於附表九所示之交易時間、次數、地點、金額，並以備
    註欄所示之方法，販賣安非他命予證人陳文琪之犯行，業據
    證人陳文琪於警詢、偵查、原審審判及本院前審審判時證述
    綦詳（見93年偵字第2281號卷(二)第81至82頁、94年他字第
    708 號第176 至178 頁、原審卷(一)第111 至115 頁、本院
    上訴卷(一)第220 頁背面至第222 頁），並有證人陳文琪向
    被告購買毒品之通訊監察譯文在卷可稽（見93年偵字第2281
    號卷(二)第86至87頁、95年他字第708 號第184 頁）。
  1.就93年6 月6 日被告販賣二千元安非他命予證人陳文琪部分
    ，陳文琪於偵查中雖證稱，那次我要跟被告買二千元安非他
    命，這都是被告男性朋友拿來的，年約四十歲，我都當場交
    錢給他朋友，不過在龍德工業區那次，我沒有拿到安非他命
    ，就是監聽譯文這次毒品沒交給我（見93年偵字第2281號卷
    (二)第82頁）。惟渠於原審審理時先證稱：偵查中未為上開
    陳述，都是透過阿達買毒品，未見過被告，經提示上開譯文
    後，再證稱有打電話給甲○○，但未拿到毒品云云，惟經檢
    察官詰問後即改證稱，當日被告上其所駕駛之預拌水泥車後
    ，有拿一包不詳重量，價值二千元之安非他命給我，只有被
    錄音這一次有拿到毒品。之前沒有拿到毒品那兩次是透過阿
    達聯絡的（見原審卷(一)第112 至113 頁）。雖被告辯稱，
    證人陳文琪於偵查、原審審理時證詞反覆，無可採信云云，
    惟依上開經證人確認無訛之通訊監察譯文（見93年偵字第22
    81號卷(二)第86、87頁）顯示，陳文琪確於93年6 月6 日13
    時，在四結加油站附近，其所駕駛之水泥車內向被告購買二
    千元之安非他命一包，核與證人於原審最後確認之證詞相符
    ，堪認被告有於上開時地以二千元之價格販賣一包安非他命
    予證人陳文琪，且證人陳文琪之證詞及上開通訊監察譯文所
    示，均無證據顯示本次交易有他人與被告共犯。
  2.就94年7 、8 月間起至10月間之被告販賣安非他命予證人陳
    文琪部分：證人陳文琪於偵查中證稱：我都是打電話向被告
    購買安非他命。94年10月4 日之通聯記錄是我和被告在講話
    ，通話內容就是我要買五千元安非他命，該次交易有完成，
    就是上開電話中那個年輕人交給我的。94年10月15日之通聯
    記錄是我和被告在講話，通話內容就是要跟他拿二千元安非
    他命，該次交易有沒有完成，我不敢確定，但我能確定，自
    94年7 、8 月到10月，我向被告買了二次，一次五千元，一
    次二千元（見94年他字第708 號卷(二)第177 至178 頁、通
    訊監察譯文見94年他字第708 號卷(二)第184 至185 頁）。
    渠於本院上訴審時證稱：上開通訊監察內容為我與被告之通
    話。…來交貨的人就是照我電話上之所說之內容接洽，沒有
    明講是被告叫他來的，但大家都知道。我在偵查中之供述實
    在。來交貨的小弟綽號是「阿強」與「黑龜」等語（見本院
    上訴卷(一)第221 至222 頁），核與94年10月4 日、15日通
    訊監察譯文之內容相符，顯見被告確有於94年7 、8 月間起
    至10月間連續販賣甲基安非他命二次與證人陳文琪。惟而依
    上開通聯譯文與證人陳文琪之證述，尚難認定綽號「阿強」
    、「黑龜」之人就被告指示其交付物品，係在進行毒品交易
    行為有認識，與被告各該次之販賣行為有犯意聯絡、行為分
    擔。被告將毒品交由綽號「阿強」、「黑龜」之人轉交付予
    陳文琪部分之行為，應屬間接正犯。
  (十)被告販賣附表十所示之甲基安非他命給證人李勝輝部分：
    被告於附表十所示之交易時間、次數、地點、金額，並以備
    註欄所示之方法，販賣甲基安非他命給證人李勝輝之犯行，
    業據證人李勝輝於偵查中證述綦詳（見93年偵字第2281號卷
    (一)第161 至162 頁），並有證人李勝輝向被告購買毒品之
    通訊監察譯文在卷可稽 （見93年偵字第2281號卷(一)第165
    頁），核與證人李勝輝於原審審理時所證，於上述時間，在
    羅東運動公園附近交付現金三千元給被告，並向被告拿取毒
    品甲基安非他命等語相符（見原審卷(二)第156 頁），足徵
    證人李勝輝於偵查中之證詞並非虛偽，復查無證人李勝輝於
    偵查中之證詞有何不可信之情形，自足採信。至被告及辯護
    人雖均以證人李勝輝於審理時另證稱，其與被告在羅東運動
    公園碰面後，再搭坐被告車子到某不詳地方，到達後，被告
    下車再過約七、八分鐘才拿毒品交其收受，由此可知，被告
    係與證人李勝輝合資向他人購買毒品，否則被告直接見面交
    易毒品即可，自無須大費周章載證人李勝輝去別處拿取毒品
    ，讓證人李勝輝在車上等候七、八分鐘等語。惟查，證人與
    被告相約碰面地點，在宜蘭縣羅東鎮運動公園附近，查以該
    地點距離被告位於宜蘭縣羅東鎮○○路○ 段107 巷16號倉庫
    僅為幾分鐘之車程，則被告前往倉庫拿取甲基安非他命再交
    予在羅東運動公園等候之證人李勝輝，時間上亦屬合。從
    而，被告與辯護人徒以被告讓證人李勝輝等候七、八分鐘，
    而未直接交付甲基安非他命乙情，即認被告係與證人李勝輝
    合資向他人購買毒品甲基安非他命等情，無可採信。被告此
    部分犯行，亦堪認定。
  (十一)被告販賣附表十一所示之甲基安非他命給證人林亭秀部分：
    被告於附表十一所示之交易時間、次數、地點、金額，並以
    備註欄所示之方法，連續販賣甲基安非他命給證人林亭秀之
    犯行，業據證人林亭秀於偵查中及本院前審審判時到庭證述
    綦詳（見94年他字第708 號卷(二)第189 至192 頁、本院上
    訴卷(一)第222 至223 頁），並有經證人林亭秀確認通訊內
    容無誤之購買毒品之通訊監察譯文在卷可稽（見94年他字第
    708 號卷(二)第197 至198 頁）。證人林亭秀雖於偵查中證
    稱：共向被告買過十次毒品甲基安非他命等語，惟迨於本院
    前審審理證稱：忘記共向被告買過幾次甲基安非他命，但每
    次要買時都打電話給他，之前於偵查中講買十次，是隨便講
    個數字，實際幾次記不得等語（本院上訴卷(一)第222 頁背
    面），復徵之，林亭秀使用之0000000000動電話與被告使用
    之000000000號行動電話確實僅有如附表十一所示日期二次
    通聯，故依罪疑利於被告之證據法則，認定被告販賣甲基安
    非他命二次予林亭秀。
  (十二)被告販賣附表十二所示之甲基安非他命給證人陳華絹部分：
    被告於附表十二所示之交易時間、次數、地點、金額，並以
    備註欄所示之方法，二次販賣甲基安非他命給證人陳華絹之
    犯行，業據證人陳華絹於偵查中證述綦詳（見94年他字第70
    8 號卷(二)第290 至293 頁），並有經證人陳華絹確認通訊
    內容無誤之購買毒品之通訊監察譯文在卷可稽（見94年他字
    第708 號卷(二)第300 至302 頁）。證人陳華絹經被告辯護
    人聲請傳喚調查，經本院前審多次傳喚均未能到庭，復經被
    告於本院更一審97年11月4 日審理時陳稱，再傳一次如未能
    到庭即捨棄傳喚（本院更一審再傳一次，證人陳華絹仍未能
    到庭）；證人陳華絹雖未到庭經當事人詰問，惟依前開通訊
    譯文內容，證人於偵查中向檢察官所為之陳述，並無顯有不
    可信之情況存在，故其偵查中之證述，有證據能力，可採為
    被告販賣毒品之認定。
  (十三)被告販賣附表十三所示之甲基安非他命給證人王耀燦部分：
    被告於附表十三所示之交易時間、次數、地點、金額，以備
    註欄所示之方法，連續販賣甲基安非他命給證人王耀燦之犯
    行，業據證人王耀燦於偵查中及本院更一審97年5 月6 日審
    理時證述綦詳（見94年他字第708 號卷(二)第212 至215 頁
    、本院更一卷(二)第4 頁背面、第5 頁），並經證人王耀燦
    確認通訊內容無誤之購買毒品之通訊監察譯文在卷可稽（見
    94年他字第708 號卷(二)第223 至224 頁）。
  (十四)被告轉讓附表十四所示之海洛因給證人江家銘部分：
    被告有於附表十四所示之轉讓時間、次數、地點、數量，免
    費提供海洛因給證人江家銘施用之犯行，業據證人江家銘於
    偵查中（見94年偵字第487 號卷第45頁）證述在卷，雖證人
    江家銘於原審94年10月31日審理初於接受辯護人詰問時，曾
    一度證稱，沒有向被告拿過毒品云云，惟渠於檢察官、原審
    審判長提示其於偵查中證述內容，詢問其上開偵查時之供述
    是否實在時，即證稱偵查所言實在，並表示渠並未因此給付
    被告金錢，被告請渠施用價格昂貴之毒品，是因二人為朋友
    （見原審卷(二)第202 至203 頁），而施用毒品海洛因，已
    涉及身犯罪被追訴，殊難認證人江家銘有誣陷被告而自限己
    身於不利之可能，顯見證人江家銘於原審審理時，曾證稱沒
    有向被告拿過毒品云云，係迴護被告之詞，不足為被告有利
    之認定。此外，復查無證人江家銘所證，被告曾免費提供海
    洛因供渠施用之證詞有不可信之處，自堪採信。另被告之本
    院第二次更審辯護人，曾具狀主張江家銘證述被告轉讓海洛
    因犯罪期間，被告使用之行動電話經監聽結果，並無任何與
    江家銘聯絡之紀錄云云，然查，被告經常更動行動電話號碼
    ，就其所知即有附表二所示五支行動電話等情，亦據常以行
    動電話聯絡證人鄭文堯於偵查中證述綦祥（見93年偵字第22
    81號卷(二)第128 頁），而此情亦據被告於本院審理時肯認
    在卷。是被告所使用行動電話之監聽結果，並未有其與江家
    銘之聯絡之紀錄，容或被告尚有使用其它行動電話，而為偵
    查機關所不知，故未有被告與江家銘之行動電話監聽聯絡紀
    錄，亦不悖於常情，況被告確有無償提供毒品海洛因予江家
    銘施用，且江家銘對被告為何無償提供海洛因施用之緣由，
    已於原審交互互詰問證述甚明，苟非實情，證人江家銘祐如
    何能具體敘述被告無償提供海洛因供其施用之經過。是被告
    之本院第二次更審辯護人上揭所稱，容有誤會。
  (十五)被告轉讓附表十五所示之海洛因給證人游源泰部分：
    被告有於附表十五所示之轉讓時間、次數、地點、數量，免
    費提供安非他命給證人游源泰施用之犯行，業據證人游源泰
    於偵查及原審審理時證述在卷（見94年偵字第487 號卷第41
    頁、原審卷(二)第99 至100頁）。而證人游源泰於原審交互
    詰問時，更證稱：其與被告、鄭文堯在監獄服刑認識，在獄
    中相互照顧，所以被告才無償提供海洛因供伊施用，伊確定
    被告提供的都是海洛因，當時都是以小塑膠袋裝海洛因放在
    香煙盒裡，伊拿走後回家施用等語，依證人游源泰證述內容
    ，可知其與被告因在獄中服刑，相互照顧，兩人甚相熟稔，
    並深得被告信賴，足見證人游源泰無構詞誣陷被告之動機且
    其當無供述已身施用海洛因，自陷刑責之理。再者游源泰前
    往附表十五所示地點拿取被告所提供海洛因，並未每次均以
    行動電話事先與被告聯絡，是被告遭監聽電話通聯，並無與
    游源泰通聯紀錄，亦無法解免被告此部分犯行。又證人游源
    泰曾證稱被告曾提供三次海洛因供其施用，亦曾證稱曾提供
    四、五次，雖對於被告提供次數，雖有些許差異，惟對於被
    告確有提供海洛因供其施用之主要事實，則堅指如一，本院
    依罪證有疑利於被告證據法則，認定被告提供三次海洛因供
    游源泰施用。復查無證人游源泰上開證詞有不可信之處，自
    堪採信。
  (十六)被告轉讓附表十六所示之海洛因給證人邱珊怡部分：
    被告有請不知情綽號「阿瑞」之成年男子，於附表十六所示
    之93年4 、5 月間，免費提供海洛因給證人邱珊怡施用之轉
    讓海洛因犯行（次數、地點、數量詳附表十六），業據證人
    邱珊怡於偵查時證述綦詳（見93年偵字第2281號卷(一)第18
    2 頁）；被告於附表十六所示之93年6 月2 日免費提供海洛
    因給證人邱珊怡施用之轉讓海洛因犯行（次數、地點、數量
    詳附表十六）， 亦據證人邱珊怡於偵查（見94年偵字第487
    號卷第48至49頁）及原審94年8 月2 日審理時證述綦詳（見
    原審卷(二)第153 至154 頁）。至於證人邱珊怡對於被告附
    表十六所示之93年4 、5 月間之轉讓海洛因犯行，雖於原審
    94年2 月15日審理時改證稱，被告因將伊當作妹妹，所以不
    提供海洛因供伊施用云云。惟被告有於附表十六所示之93年
    6 月2 日，免費提供海洛因給證人邱珊怡施用之事實，已據
    證人邱珊怡於偵查及原審審理時證述綦詳，是證人邱珊怡前
    於原審94年2 月15日證稱，被告因將伊當作妹妹故不提供海
    洛因給伊施用云云，自無可採。且證人邱珊怡既與被告親如
    兄妹，則證人邱珊怡於偵查中證稱，被告有請綽號「阿瑞」
    之成年男子，於附表十六所示之93年4 、5 月間轉讓海洛因
    給渠施用等語，應非虛偽。另被告之本院第二次更審辯護人
    ，曾具狀主張邱珊怡證述被告轉讓海洛因犯罪期間，被告使
    用之行動電話經監聽結果，並無任何與邱珊怡聯絡之紀錄云
    云。然查，被告與證人邱珊怡間親如兄妹，其並於93年6 月
    2 日晚間為警查獲後，思及其若遭羈押後，邱珊怡無可海洛
    因施用，毒癮發作難過，在宜蘭縣警察局羅東分局辦公室轉
    讓等情，已據證人邱珊怡於原審證述明確（原審卷(二)第10
    3 頁、原審卷(二)第153 至154 頁），益見邱珊怡誼屬至親
    ，隨時可見到被告，自被告處取得海洛因，抑或被告委由第
    三人轉交海洛因予邱珊怡，故監聽被告電話結果，無被告與
    邱珊怡交付海洛因通聯內容，此容或被告以檢警掛線監聽以
    外之行動電話聯絡，或直接或透過第三人轉交方式，提供毒
    品供證人施用，故監聽結果未有被告與證人通聯記錄，亦無
    法解免被告此部分犯行。此外，復查無證人邱珊怡於偵查及
    原審94年8 月2 日上開證詞有不可信之處，自堪採信，被告
    空言否認並無足取。綜上，被告轉讓海洛因給證人邱珊怡之
    犯行，堪予認定，另尚無證據顯示綽號「阿瑞」之成年男子
    就被告於附表十六所示93年4 、5 月間之轉讓海洛因犯行，
    與被告有犯意聯絡、行為分擔，被告將海洛因交由「阿瑞」
    轉交予邱珊怡部分之行為應屬間接正犯。
  (十七)被告轉讓附表十七所示之海洛因給證人鄭文忠部分：
    被告有於附表十七所示之轉讓時間、次數、地點、數量，免
    費提供海洛因給證人鄭文忠施用之犯行，業據證人鄭文忠於
    偵查（見94年他字第708 號卷(二)第37至38頁）時證述在卷
    ，且有證人鄭文忠與被告通訊監察譯文在卷可稽，證人鄭文
    忠經本院上更一審傳喚到庭雖否認被告有免費提供海洛因供
    其施用（見本院更一卷(二)第30頁背面、第31頁），惟依上
    開通訊譯文內容及證人於偵查中向檢察官所為之陳述，並無
    顯有不可信之情況存在，故其偵查中之證述，應有證據能力
    ，可採為被告轉讓毒品之認定，證人鄭文忠事後否認被告有
    免費提供海洛因供其施用，辯稱：當天通訊監察譯文所顯示
    之通話內容，僅係代友人向上訴人查詢價格，不足憑為上訴
    人轉讓海洛因之證據云云，但查被告於本院上更一審，經審
    判長詢問其於95年1 月3 日檢察官訊問時（即附表十七所示
    ，被告轉讓附表十七所示之海洛因給證人鄭文忠之犯行），
    是否出於自由意志回答，其僅證稱：檢察官很兇，但沒有刑
    求等語（見本院更一卷(二)第31頁），證人鄭文忠坦認有為
    上開內容之陳述，且非出於檢察官刑求逼供下所言；再者，
    被告多次轉讓海洛因予鄭文忠，鄭文忠對於被告販售海洛因
    價格知之甚詳，當無甘冒幫友人詢問價格遭警監聽暴露犯行
    風險，足見證人鄭文忠事後翻異前詞，應屬迴護被告之詞，
    不可採信。綜上，被告轉讓海洛因給證人鄭文忠之犯行，堪
    予認定。
  (十八)本件復有通訊監察書及譯文及扣案如附表二十一、二十四所
    示物品在卷足參，且附表二十一編號一、二及附表二十四編
    號一扣案之物品經送驗結果確屬甲基安非他命，亦有憲兵司
    令部刑事鑑定中心95年1 月26日(95)安鑑字第0161號函（本
    院94年度上訴字第4071號卷第124 頁）及行政院衛生署管制
    藥品管理局管檢字第0950003339號鑑定書（本院更一卷(二)
    第245 頁）在卷可參。
  (十九)按販賣海洛因、安非他命係政府嚴予查緝之違法行為，且上
    述毒品均可任意分裝或增減其分量，而每次買賣之價量，亦
    隨時隨雙方關係之深淺、當時之資力、需求程度及對行情之
    認知等因素，機動的調整，因之販賣之利得，除經坦承犯行
    ，或帳冊價量均記載明確外，委難察得實情，是縱未確切查
    得販賣賺取之實際差價，但除別有事證，足認係按同一價格
    轉讓，確未牟利之情形外，尚難執此認非法販賣之事證有所
    不足，致知過坦承者難辭重典，飾詞否認者反得逞僥倖，而
    失情理之平；且毒品海洛因、安非他命之價格不低，取得不
    易，除因友人間因臨時需求而相互調借外，凡為販賣之不法
    勾當者，苟無利可圖，應無甘冒被查緝法辦重刑之危險，平
    白無端義務為該買賣之工作，是其販入之價格必較售出之價
    格低廉，而有從中賺取買賣差價牟利之意圖及事實，應屬符
    合論理法則且不違背社會通常經驗之合理判斷。被告販賣毒
    品，苟無利得，豈會甘冒重刑之風險，一再與買家相約交易
    毒品之理，故被告否認並無販賣毒品云云，應係卸責。另被
    告於本院審理時陳稱，第二級毒品安非他命買回來，有人向
    我調，我賺一些毒品來吃等語；被告既已賺一些毒品施用，
    即有利得，併此敘明。
  (二十)附表十四至十七之人雖證稱被告免費提供第一級毒品海洛因
    供施用；惟渠等並無證稱提供第一級毒品海洛因之數量，依
    「罪疑、利於被告原則」，本院認定被告提供第一級毒品海
    洛因予附表十四至十七之人施用，淨重尚未達五公克以上。
    （中華民國九十八年十一月二十日行政院院臺法字第098007
    3647號令修正發布「轉讓毒品加重其刑之數量標準」雖於民
    國98年11月20日修正公布施行，惟其中關於轉讓第一級毒品
    達淨重五公克以上，加重其刑至二分之一並未修正。）
  查共同實施犯罪行為之人，在合同意思範圍以內，各自分擔
    犯罪行為之一部，相互利用他人之行為，以達其犯罪之目的
    者，即應對於全部所發生之結果，共同負責。且共同正犯之
    意思聯絡，原不以數人間直接發生者為限，即有間接之聯絡
    者，亦包括在內。本件附表八、十一、十二、十三所示之人
    證稱電話聯絡購買毒品後，出面交易者或為被告本人或林志
    強，顯見就上開販賣安非他命予附表八、十一、十二、十三
    所示之人之行為，被告與林志強有犯意之聯絡及行為之分擔
    ，應共同負責。綜上，本件事證明確，被告有連續販賣第一
    、二級毒品及連續轉讓第一級毒品之犯行，洵堪認定。
參、論罪科刑
一、新舊法比較：
(一)罪刑比較：
    刑法第2 條第1 項之規定，係規範行為後法律變更所生新舊
    法律比較適用之準據法。所謂行為後法律有變更者，包括構
    成要件之變更而有擴張或限縮，或法定刑度之變更。行為後
    法律有無變更，端視所適用處罰之成罪或科刑條件之實質內
    容，修正前後法律所定要件有無不同而斷。新舊法條文之內
    容有所修正，除其修正係無關乎要件內容之不同或處罰之輕
    重，而僅為文字、文義之修正或原有實務見解、法理之明文
    化，或僅條次之移列等無關有利或不利於行為人，非屬該條
    所指之法律有變更者，可毋庸依該規定為新舊法之比較，而
    應依一般法律適用原則，適用裁判時法外，即應適用刑法第
    2 條第1 項規定，為「從舊從輕」之比較。而於比較時，應
    就罪刑有關之事項，如共犯、未遂犯、想像競合犯、牽連犯
    、連續犯、結合犯，以及累犯加重、自首減輕及其他法定加
    減原因（如身分加減）與加減例等一切情形，綜合全部罪刑
    結果而為比較，予以整體適用。乃因各該規定皆涉及犯罪之
    態樣、階段、罪數、法定刑得或應否加、減暨加減之幅度，
    影響及法定刑或處斷刑之範圍，各該罪刑規定須經綜合考量
    整體適用後，方能據以限定法定刑或處斷刑之範圍，於該範
    圍內為一定刑之宣告。是宣告刑雖屬單一之結論，實係經綜
    合考量整體適用各相關罪刑規定之所得。宣告刑所據以決定
    之各相關罪刑規定，具有適用上之「依附及相互關聯」之特
    性，自須同其新舊法之適用。而「法律有變更」為因，再經
    適用準據法相互比較新舊法之規定，始有「對被告有利或不
    利」之結果，兩者互為因果，不難分辨，亦不容混淆，此有
    最高法院97年度上字第37號判決可供參考。查被告行為後，
    刑法於94年2 月2 日修正公布，並於95年7 月1 日起施行。
    茲就上開規定比較適用如下：
  1.共犯之比較適用：
    刑法第28條共同正犯之範圍，已修正限縮於共同實行犯罪行
    為者始成立共同正犯，排除陰謀犯、預備犯共同正犯，自屬
    行為後法律有變更，而非僅屬文字修正，應有新舊法比較適
    用問題。新法對被告並無較有利，應適用修正前舊法關於共
    同正犯之規定（最高法院96年度台上字第1323號判決、本院
    暨所屬法院96年度法律座談會決議亦同此意旨）。
  2.連續犯之比較適用：
    修正前刑法第56條之連續犯規定，得加其刑至二分之一，修
    正後刑法刪除，於新法施行後，被告之數犯罪行為，原則上
    應予分論併罰。此刪除雖非犯罪構成要件之變更，但顯已影
    響行為人刑罰之法律效果，自屬法律有變更，比較新舊法結
    果，仍應適用較有利於被告之行為時法律即修正前刑法第56
    條規定，論以連續犯。
  3.想像競合犯之比較適用：
    刑法第55條關於「想像競合犯」之規定，修正後增設但書規
    定：「但不得科以較輕罪名所定最輕本刑以下之刑」，係科
    刑之限制，為法理之明文化，非屬法律之變更問題，應適用
    裁判時之新法（最高法院95年度第二十一次刑事庭會議決議
    參照）。
  4.累犯部分：被告為故意犯，不論依修正前之刑法第47條或修
    正後之刑法第47條第1 項之規定，均構成累犯，對被告而言
    並無有利或不利之情形。
  5.併科罰金刑部分：
    關於罰金刑部分，刑法第33條第5 款已修正，自有修正前後
    刑法第33條第5 款比較適用之問題。修正後之刑法第33條第
    5 款已將罰金刑之最低額由銀元一元即新台幣三元，提高為
    新台幣一千元，比較新、舊法結果，自以被告行為時即修正
    前之刑法第33條第5 款規定較有利於被告，應依刑法第2 條
    第1 項前段，適用修正前之刑法第33條第5 款規定。
  6.修正施行前刑法第64條第1 項、第65條、67條、第68條刑之
    加減規定：
  死刑不得加重，修正施行前、後刑法第64條第1 項之規定均
    相同，故修正施行後刑法第64條第1 項之規定，未較有利於
    被告。
  關於無期徒刑加重之限制與減輕之方法，修正施行前刑法第
    65條規定：「無期徒刑不得加重，無期徒刑減輕者，為七年
    以上有期徒刑。」而修正施行後刑法同條規定：「無期徒刑
    不得加重，無期徒刑減輕者，為二十年以下十五年以上有期
    徒刑。」比較結果，關於無期徒刑加重之限制，修正施行前
    、後並無不同，惟關於無期徒刑減輕之方法，顯然修正施行
    前之規定較有利於被告。
  關於有期徒刑之加減刑，修正施行前、後刑法第67條之規定
    均相同，故修正施行後刑法第67條之規定，未較有利於被告。
  關於罰金之加減刑，修正施行前刑法第68條規定：「罰金加
    減者，僅加減其最高度。」而修正後該條端於罰金部分則併
    入同法第67條規定：「有期徒刑或罰金加減者，其最高度及
    最低度同加減之。」比較結果，顯然此部分亦以修正施行前
    之規定較有利於被告。
  7.經綜合前述各項罪刑法律變更，整體為「從舊從輕」之比較
    結果，應一體適用被告行為時即修正前刑法之規定，較有利
    於被告。至從刑附屬於主刑，除法律有特別規定者外，依主
    刑所適用之法律（最高法院95年度第八次刑庭會議決議參照
    ），是以褫奪公權之規定，雖經修正，仍應依主刑所適用之
    法律定之。
(二)屬於刑之執行事項：定執行刑部分
    刑法第51條數罪併罰之規定，其中第5 款：「宣告多數有期
    徒刑者，於各刑中之最長期以上，各刑合併之刑期以下，定
    其刑期，但不得逾二十年」，修正為：「宣告多數有期徒刑
    者，於各刑中之最長期以上，各刑合併之刑期以下，定其刑
    期，但不得逾三十年」，經比較結果，修正前之規定有利於
    被告。
(三)毒品危害防制條例部分：
    被告行為後，毒品危害防制條例於98年5 月20日修正公布，
    並已生效。被告行為時毒品危害防制條例第4 條第1 項、第
    2 項規定「製造、運輸、販賣第一級毒品者，處死刑或無期
    徒刑；處無期徒刑者，得併科新臺幣一千萬元以下罰金。」
    「製造、運輸、販賣第二級毒品者，處無期徒刑或七年以上
    有期徒刑，得併科新臺幣七百萬元以下罰金。」，修正後則
    規定「製造、運輸、販賣第一級毒品者，處死刑或無期徒刑
    ；處無期徒刑者，得併科新臺幣二千萬元以下罰金。」「製
    造、運輸、販賣第二級毒品者，處無期徒刑或七年以上有期
    徒刑，得併科新臺幣一千萬元以下罰金。」核修正後之規定
    ，得併科之罰金顯已提高，應以被告行為時之規定對被告較
    為有利。又本件被告並未供出毒品來源，亦未於偵查及審判
    中均自白犯罪，亦無修正前、後毒品危害防制條例第17條之
    適用，是依上開比較結果，係以被告行為時之毒品危害防制
    條例規定對被告較為有利，自應適用被告行為時之毒品危害
    防制條例第4 條第1 項、第2 項之規定處斷。
二、論罪科刑理由：
(一)本件被告分別於不同時間、地點販賣海洛因、安非他命予附
    表一至十三所示之人，暨轉讓海洛因予附表十四至十七所示
    之人，在時間差距上，可以分開，在刑法評價上，各具獨立
    性，每次行為皆可獨立成罪，顯非於同時同地或密切接近之
    時地實施犯罪之接續犯。又按所謂集合犯，係指依一般社會
    通念，特定犯罪行為具有反覆實施之特性，立法者於制定刑
    罰法律之初，亦已認知該種行為類型之反覆性，而有意藉由
    法條中客觀構成要件之行為要素，含括上開具有反覆實施特
    性之數個犯罪行為，仍僅接受一次刑法之評價為已足。而販
    賣及轉讓毒品罪，不論行為人係零星偶一為之，或不間斷為
    之，行為人於行為終了時，即已達目的，自難認立法者於制
    定刑罰法律之初，已認知販賣及轉讓毒品行為必屬具反覆性
    之犯罪，且有意藉由法條中客觀構成要件之行為要素，含括
    上開具有反覆實施特性之數個犯罪行為。況依94年2 月2 日
    總統令修正公布，並自95年7 月1 日施行之刑法，其修正既
    依據「刑罰公平原則」之考量，刪除有關連續犯之規定，並
    將含有連續犯性質之常業犯一併全數刪除（參見刑法修正草
    案總說明），則再以集合犯之概念評價多數販賣毒品行為，
    即有不當。因此，本件被告多次販賣及轉讓毒品之行為，當
    無論以接續犯或集合犯之餘地，此時則應回歸一般刑法上行
    為單、複數之認定，予以論罪科刑，較稱妥適。
(二)又想像競合犯或連續犯之裁判上一罪，倘遇有競合時，如行
    為人之數行為所犯數罪，具有連續關係，又有想像競合關係
    之重疊法律現象，則連續犯罪之一部，既與他罪競合，自應
    包括的先將全部之連續各行為論以一罪，再按想像競合犯之
    例，從一重處斷，不得以數罪併合處罰之（最高法院97年度
    台上字第4407號判決意旨參照）。
(三)查海洛因、甲基安非他命分別係毒品危害防制條例第2 條第
    2 項第1 款、第2 款所規定之第一級、第二級毒品。核被告
    販賣海洛因及安非他命予附表一至十三之人之行為，係犯毒
    品危害防制條例第4 條第1 項販賣第一級毒品罪及第4 條第
    2 項販賣第二級毒品罪；被告無償提供海洛因予附表十四至
    十七之人施用之行為，係犯毒品危害防制條例第8 條第1 項
    轉讓第一級毒品罪。被告因販賣海洛因、安非他命及轉讓海
    洛因，而持有海洛因、安非他命之低度行為，分別為其販賣
    海洛因、安非他命及轉讓海洛因之高度行為所吸收，均不另
    論罪。被告於販賣安非他命予附表八、十一、十二、十三所
    示之人，與林志強有犯意之聯絡及行為之分擔，為共同正犯
    。被告於附表九所示94年7 、8 月間起至10月間販賣安非他
    命二次予陳文琪、附表十六所示，93年4 、5 月間，免費提
    供海洛因供邱珊怡施用部分，均係利用不知情之成年人交付
    ，為間接正犯。被告先後多次販賣海洛因、安非他命，以及
    先後多次轉讓海洛因之犯行，均時間緊接，罪名及犯罪構成
    要件，顯均係出於概括之犯意為之，應均依連續犯之規定論
    以一罪，並加重其刑（法定本刑死刑、無期徒刑部分，依法
    均不予加重）。被告販賣海洛因及安非他命予附表一所示之
    人，係以一行為同時為之，應依修正前刑法第55條前段想像
    競合犯之規定，從一重之販賣第一級毒品罪。被告所犯販賣
    第一級毒品罪以及轉讓第一級毒品罪，犯意各別，構成要件
    互殊，應予分論併罰。又被告前有事實欄所指之犯罪科刑及
    執行情形，有本院被告全國前案紀錄表在卷可查，其於有期
    徒刑執行完畢後，五年內再犯有期徒刑以上之本罪，係屬累
    犯，因經新舊法比較之結果，被告應一體適用舊法較為有利
    ，故應依修正前刑法第47條累犯之規定加重其刑（參見97年
    4 月22日，最高法院97年度第一次刑事庭會議決議），並依
    法遞加重之（法定本刑死刑、無期徒刑部分，依法均不予加
    重）。至被告本件販賣海洛因、甲基安非他命之犯行，如前
    所述，多係單次小額販賣，非鉅額大宗之擴散毒源，獲利有
    限，惡性尚非重大，綜其犯罪情狀以觀，縱科以最低度法定
    之無期徒刑仍嫌過重，實屬情輕法重，在客觀上足以引起一
    般之同情，顯有憫恕之處，爰依修正後刑法第59條之規定予
    以酌減其刑；並依法先加後減之。另被告雖於此次本院審理
    時自白犯行，惟依98年5 月20日修正公布之毒品危害防制條
    例第17條第2 項規定，犯同條例第4 條之罪，需於偵查中及
    審理中均自白，始減輕其刑，被告固於本次更審時自白其犯
    行，惟其前偵查中否認其犯行，與該條項規定減刑要件不符
    ，爰不依該條項減刑。
(四)檢察官移送併案審理部分與上揭論罪科刑部分，有連續犯之
    裁判上一罪關係，本院自得併予審究之，附此敘明。
三、原審予被告論罪科刑，固非無據。惟查，(1)檢察官併案部分
    ，原審未及審酌，尚有未合。(2)原審認定被告係基於意圖販
    賣第一級毒品海洛因及第二級毒品安非他命營利之概括犯意
    而為毒品交易，卻未於理由內，就如何認定上訴人有此犯罪
    構成要件「營利意圖」之證據予以說明，不無判決理由未備
    之疏漏。(3)依93年1 月9 日施行之「轉讓持有毒品加重其刑
    之數量標準」第二條規定，轉讓、持有第一級毒品淨重五公
    克以上者，加重其刑至二分之一；本件原審對被告轉讓第一
    級毒品，未認定數量，是否已達五公克，有理由不備之違失
    。(4)原審附表一認定游燁嫻購買安非他命半錢二千五百元、
    一錢五千元，與事實不符，亦有未洽。(5)原審就附表十六被
    告於93年4 、5 月間轉讓海洛因予邱珊怡部分，未認定被告
    有利用不知情之人交付海洛因，為間接正犯，與事實不符，
    尚有疏漏。檢察官上訴意旨認被告販賣海洛因予李藍霆多次
    及販賣安非他命予黃偉一次，原審未認定，指摘原判決不當
    （另詳後述）；另被告上訴意旨，仍執前詞，否認犯罪，指
    摘原判決不當，雖均無理由；惟原判決既有上開可議之處，
    自應由本院就被告販賣第一、二級毒品及轉讓第一級毒品暨
    定應執行刑部分均撤銷改判。爰審酌被告犯罪動機、目的、
    手段，及其販賣、轉讓上述毒品供他人施用，戕害他人之身
    體健康，對社會善良風俗及安寧秩序造成之損害，兼衡其販
    賣毒品之數量、情節、智識程度，暨其犯後否認犯行之態度
    等一切情狀，分別量處如主文第二項所示之刑，並定其應執
    行之刑。本件上訴人犯罪日期雖於中華民國96年4 月24日以
    前，惟其所犯上揭罪名既經宣告逾有期徒刑一年六月，依中
    華民國九十六年罪犯減刑條例第3 條第1 項第7 款不在得予
    減刑之列。
四、沒收部分：
    扣案如附表十九編號一、二及附表二十二編號二所示之物，
    均係被告或共犯林志強所有，業據被告供述在卷，且為被告
    或共犯林志強所供本件犯罪所用之物，亦據證人鄭文堯、曹
    金和、李勝輝、游燁嫻、陳文琪等人證述在卷，均應依毒品
    危害防制條例第19條第1 項之規定諭知沒收之。扣案如附表
    十九編號三、四、附表二十二編號一所示之甲基安非他命，
    均為毒品危害防制條例第2 條第2 項第2 款所規定之第二級
    毒品，應依同條例第18條第1 項前段之規定諭知沒收銷燬之
    。附表十九編號三、四、附表二十二編號一所示之毒品外包
    裝袋三個、六個、九個，係用於包裹毒品，防止毒品漏逸、
    潮濕，以便於攜帶販賣，既經鑑定機關就之與海洛因分別鑑
    析其重量，有上述憲兵司令部刑事鑑識中心鑑驗通知書及行
    政院衛生署管制藥品管理局鑑定書可憑，與毒品並無不可析
    離之關係，且為被告所有，以之包裝毒品甲基安非他命，為
    供販賣毒品所用之物，應依毒品危害防制條例第19條第1項
    之規定予以宣告沒收之。附表二十、二十三所示之物，係被
    告所有，業據被告供述在卷，且為被告供本件犯罪所用之物
    ，亦據證人游燁嫻證述在卷，雖未扣案，惟無證據證明業已
    滅失，爰依毒品危害防制條例第19條第1 項之規定諭知沒收
    之，如全部或一部不能沒收時，追徵其價額或以其財產抵償
    之。如附表一至七、九、十所示販賣第一級毒品海洛因、第
    二級毒品甲基安非他命所得均沒收，如全部或一部不能沒收
    時，以其財產抵償之；如附表八、十一、十二、十三所示販
    賣第二級毒品甲基安非他命所得與林志強連帶沒收，如全部
    或一部不能沒收時，以其與林志強財產連帶抵償之。至扣案
    如附表二十一、二十四所示之物，並無積極證據證明係被告
    用以供犯罪所用之物，且無法證明係屬違禁物，爰均不諭知
    沒收，併予敘明。
五、不另為無罪諭知部分：
    公訴意旨另認：被告甲○○於附表十八所示之交易時間、地
    點，販賣一萬多元安非他命（半兩）予證人吳文風1 次，認
    被告此部分涉有毒品危害防制條例第4 條第2 項販賣第二級
    毒品之罪嫌。訊據被告堅決否認有此部分犯行。經查，公訴
    意旨認被告涉有上開犯行係以證人吳文風於偵查中之證詞為
    據，惟證人吳文風於原審94年3 月30日審理時證稱，係與被
    告合資向他人購買安非他命，並非向被告購買等語在卷，是
    證人吳文風證詞前後已有不一，再者，證人吳文風於偵查中
    固曾證稱向被告購買安非他命一次，惟並未提及購買安非他
    命數量，其於偵查中之證詞尚不明確，自無從以證人吳文風
    前後不一之證詞，遽推認被告有此部分犯行至明。惟因此部
    分與被告上揭販賣安非他命有罪部分，公訴人認有連續犯之
    裁判上一罪之關係，爰不另為無罪之諭知，併予敘明。
六、公訴人移送該署95年度偵字第263 號併辦就被告甲○○販賣
    安非他命給黃偉、販賣海洛因給李藍霆部分，業經本院更二
    審審理後，以無積極證據證明被告確有公訴人所指此部分之
    犯行，而諭知被告此部分犯罪尚屬不能證明，應由檢察官另
    行處理。嗣由檢察官偵查後，以無積極證據證明被告有移送
    意旨所指此部分販賣毒品犯行而處分不起訴，有臺灣宜蘭地
    方法院檢察署檢察官98年度偵字第2888號不起訴處分書在卷
    可按（本院98年度重上更(三)字第143 號卷第37至39頁），
    附此敘明。
據上論斷，依刑事訴訟法第369 條第1 項前段、第364 條、第29
9 條第1 項前段，毒品危害防制條例第4 條第1 項、第2 項（修
正前）、第8 條第1 項、第18條第1 項前段、第19條第1 項，刑
法第11條前段、第2 條第1 項前段、第59條、修正前刑法第28條
、第56條、第55條前段、第47條、第51條第5 款，判決如主文。
本案經檢察官李叔芬到庭執行職務。
中    華    民    國    99    年    1     月    12    日
                  刑事第四庭  審判長法  官  陳筱珮
                                    法  官  孫惠琳
                                    法  官  邱滋杉
以上正本證明與原本無異。
如不服本判決，應於收受送達後10日內向本院提出上訴書狀，其
未敘述上訴之理由者，並得於提起上訴後10日內向本院補提理由
書狀（均須按他造當事人之人數附繕本）。
                                    書記官  劉貞達
中    華    民    國    99    年    1     月    15    日
附錄本案論罪科刑法條全文－－
毒品危害防制條例第四條：
製造、運輸、販賣第一級毒品者，處死刑或無期徒刑；處無期徒
刑者，得併科新臺幣二千萬元以下罰金。
製造、運輸、販賣第二級毒品者，處無期徒刑或七年以上有期徒
刑，得併科新臺幣一千萬元以下罰金。
製造、運輸、販賣第三級毒品者，處五年以上有期徒刑，得併科
新臺幣七百萬元以下罰金。
製造、運輸、販賣第四級毒品者，處三年以上十年以下有期徒刑
，得併科新臺幣三百萬元以下罰金。
製造、運輸、販賣專供製造或施用毒品之器具者，處一年以上七
年以下有期徒刑，得併科新臺幣一百萬元以下罰金。
前五項之未遂犯罰之。
毒品危害防制條例第八條：
轉讓第一級毒品者，處一年以上七年以下有期徒刑，得併科新臺
幣一百萬元以下罰金。
轉讓第二級毒品者，處六月以上五年以下有期徒刑，得併科新臺
幣七十萬元以下罰金。
轉讓第三級毒品者，處三年以下有期徒刑，得併科新臺幣三十萬
元以下罰金。
轉讓第四級毒品者，處一年以下有期徒刑，得併科新臺幣十萬元
以下罰金。
前四項之未遂犯罰之。
轉讓毒品達一定數量者，加重其刑至二分之一，其標準由行政院
定之。
附表一：被告販賣海洛因及甲基安非他命給證人游燁嫻部分
        （本案起訴書「附表五」部分）
  ┌────┬────────┬───────────┬─────────┐
  │交易時間│交   易  地   點│交易毒品之種類、數量、│備              註│
  │        │                │價格（新台幣）        │                  │
  ├────┼────────┼───────────┼─────────┤
  │92年底至│證人游燁嫻位於│(一)1次單獨買海洛因一 │(一)證人游燁嫻使用│
  │93.4.21 │  宜蘭縣宜蘭市泰│    錢16000元。       │0000000000號行動電│
  │止。    │  山路100巷15號6│(二)1次同時向被告購買 │  話與被告使用之09│
  │93訴375 │  樓之4租屋處。 │    海洛因半錢8000元及│  00000000號、0913│
  │卷二,P32│同縣市○○路「│    甲基安非他命半兩25│  155331號行動電話│
  │；      │  台大校園」社區│    000 元。          │  聯絡交易。      │
  │93偵2281│  8樓租屋處。   │(三)1次同時向被告購買 │(二)與證人游燁嫻交│
  │卷二,P45│被告甲○○於同│    海洛因半錢8,000元 │易者均為被告甲○○│
  │。      │  縣羅東鎮○○路│    及甲基安非他命一兩│。                │
  │        │  2段107巷16號倉│    50000 元。        │                  │
  │        │  庫。          │93訴375卷二,P36;      │                  │
  │        │93訴375卷二,P32-│93偵2281卷二,P40-P45。│                  │
  │        │P35；           ├───────────┤                  │
  │        │93偵2281卷二,P45│合計107,000元         │                  │
  │        │。              │                      │                  │
  └────┴────────┴───────────┴─────────┘
附表二：被告販賣甲基安非他命給證人鄭文堯部分
        （本案起訴書「附表一」部分）
  ┌────┬────────┬───────────┬────────────┐
  │交易時間│交   易  地   點│交易毒品之種類、數量、│備              註      │
  │        │                │價格（新台幣）        │                        │
  ├────┼────────┼───────────┼────────────┤
  │92.8間至│被告甲○○位於宜│(一) 甲基安非他命30000│(一)證人鄭文堯使用095839│
  │93.6底止│蘭縣羅東鎮○○路│     元1 次。         │3305號行動電話與被告所使│
  │。      │2段107巷16號倉庫│(二) 甲基安非他命1 兩 │用0000000000號、00000000│
  │93偵2281│。              │     40000元 3 次。   │31號、0000000000號、0958│
  │卷一,P10│93偵2281卷一,P10│(三) 甲基安非他命2 兩 │601048號、0000000000號行│
  │7-P108  │7-P108;         │     80000 元2 次。   │動電話聯絡交易。        │
  │93偵2281│93訴375卷二,P151│93偵2281卷一,P107-P108│(二)與證人鄭文堯交易者被│
  │卷二,P12│-P152。         │；                    │告甲○○。              │
  │8-P129  │                │93偵2281卷二,P128-P129│                        │
  │93訴375 │                │；                    │                        │
  │卷二,P15│                │93訴37卷二,P151-P152  │                        │
  │1-P152。│                │。                    │                        │
  │        │                ├───────────┤                        │
  │        │                │合計310000元          │                        │
  └────┴────────┴───────────┴────────────┘
附表三：被告販賣海洛因給證人曹金和部分
        （本案起訴書「附表二」部分）
  ┌────┬────────┬───────────┬────────────┐
  │交易時間│交   易  地   點│交易毒品之種類、數量、│備              註      │
  │        │                │價格（新台幣）        │                        │
  ├────┼────────┼───────────┼────────────┤
  │93.6.4及│宜蘭縣羅東鎮觀天│海洛因每次5000元共2 次│(一)證人曹金和使用091546│
  │93.7.1  │下大樓路旁。    │。                    │2866號行動電話與被告陳振│
  │93偵2281│93偵2281卷一,P11│93偵2281卷一,P114;    │森使用之0000000000號行動│
  │卷一,P11│4。             │93訴375卷一,P110。    │電話聯絡交易。          │
  │4、P120 │                │                      │(二)與證人曹金和交者為被│
  │、P121。│                ├───────────┤  告甲○○。            │
  │93訴375 │                │合計10000元           │                        │
  │卷一    │                │                      │                        │
  │,P108-P1│                │                      │                        │
  │10      │                │                      │                        │
  └────┴────────┴───────────┴────────────┘
附表四：被告販賣海洛因給證人陳惠萍部分（併案部分）
 ┌────┬────────┬───────────┬─────────┬──┐
 │交易時間│交   易  地   點│交易毒品之種類、數量、│備              註│    │
 │        │                │價格（新台幣）        │                  │    │
 ├────┼────────┼───────────┼─────────┴──┤
 │94.9.25 │宜蘭縣羅東鎮觀天│海洛因每次3000元共2 次│(一)證人陳惠萍使用092398│
 │及94.9.2│下大樓樓下。    │。                    │4003號行動電話撥打被告陳│
 │6       │94他708卷二,P17.│94他708卷二,P17.P28。 │振森持用之0000000000號行│
 │94他708 │P28.            │                      │動電話。接聽電話者大多為│
 │卷二,P16│                │                      │被告甲○○。            │
 │P17.P28 │                │                      │(二)與證人陳惠萍交易者為│
 │。      │                │                      │被告甲○○。            │
 │        │                │                      │(三)見94他708號(二),P15-│
 │        │                │                      │  30。                  │
 │        │                │                      │(四)證人陳惠萍證稱：向被│
 │        │                │                      │  告購買5、6次等語，對於│
 │        │                │                      │  次數部分，無法明確；本│
 │        │                │                      │  院依「罪疑惟輕原則」，│
 │        │                │                      │  應認陳惠萍向被告購買海│
 │        │                │                      │  洛因的次數為5次。     │
 │        │                ├───────────┤                        │
 │        │                │合計6000元            │                        │
 └────┴────────┴───────────┴────────────┘
附表五：被告販賣海洛因給證人余志吉部分（併案部分）
 ┌────┬────────┬───────────┬────────────┐
 │交易時間│交   易  地   點│交易毒品之種類、數量、│備              註      │
 │        │                │價格（新台幣）        │                        │
 ├────┼────────┼───────────┼────────────┤
 │94.9間某│被告甲○○位於宜│海洛因共2 次，1 次1000│(一)證人余志吉使用091391│
 │日、94.9│蘭縣羅東鎮○○路│元；1 次2000 元。     │3860號行動電話與被告陳振│
 │.19。   │2段107巷16號倉庫│94他708卷二,P272.P276 │森所持用之0000000000號行│
 │94他708 │外。            │。                    │動電話聯絡交易，接聽電話│
 │卷二,P27│94他708卷二,P272│                      │者均為被告甲○○。      │
 │2.P276.P│.P276。         │                      │(二)見94他708號卷二,P269│
 │。      │                │                      │  -P288。               │
 │        │                ├───────────┤                        │
 │        │                │合計3000元            │                        │
 └────┴────────┴───────────┴────────────┘
附表六：被告販賣海洛因給證人紀榮裕部分（併案部分）
 ┌────┬────────┬───────────┬────────────┐
 │交易時間│交   易  地   點│交易毒品之種類、數量、│備              註      │
 │        │                │價格（新台幣）        │                        │
 ├────┼────────┼───────────┼────────────┤
 │94.9.15 │被告甲○○位於宜│海洛因每次1000元共2 次│(一)證人紀榮裕以00000000│
 │及94.10.│蘭縣羅東鎮○○路│。                    │17號行動電話與被告甲○○│
 │9       │2段107巷16號倉庫│                      │所持用之0000000000號行動│
 │        │外。            │                      │電話聯絡交易。接聽電話者│
 │94他708 │94他708卷二,P319│                      │為被告甲○○。          │
 │卷二,P31│-P320、P327-P328│                      │(二)與證人紀榮裕交易者為│
 │9-P320、│。              │                      │被告甲○○。            │
 │P327-P32│                │                      │(三)見94他708卷二,P319-P│
 │8。     │                │                      │328。                   │
 │        │                ├───────────┤                        │
 │        │                │ 合計2000元           │                        │
 └────┴────────┴───────────┴────────────┘
附表七：被告販賣海洛因給證人邱裕雅部分（併案部分）
 ┌────┬────────┬───────────┬────────────┐
 │交易時間│交   易  地   點│交易毒品之種類、數量、│備              註      │
 │        │                │價格（新台幣）        │                        │
 ├────┼────────┼───────────┼────────────┤
 │94.12中 │被告甲○○位於宜│海洛因共1 次，2000元。│(一)證人邱裕雅係以091044│
 │旬起至95│蘭縣羅東鎮○○路│94他708 卷二,P4.P5。  │8929號行動電話與被告陳振│
 │.1.1 止 │2段107巷16號倉庫│                      │森持用之0000000000號行動│
 │。      │。              │                      │電話聯絡交易。接聽電話者│
 │94他708 │94他708卷二,P4.P│                      │為被告甲○○。          │
 │卷二,P4.│5               │                      │(二)外出與證人邱裕雅交易│
 │P5      │                │                      │者為被告甲○○。        │
 │        │                │                      │(三)見94他708號卷二,P8-P│
 │        │                │                      │    11。                │
 │        │                │                      │                        │
 │        │                ├───────────┤                        │
 │        │                │合計2000元            │                        │
 │        │                │                      │                        │
 └────┴────────┴───────────┴────────────┘
附表八：被告販賣甲基安非他命給證人簡如旻部分（併案部分）
 ┌────┬────────┬───────────┬────────────┐
 │交易時間│交   易  地   點│交易毒品之種類、數量、│備              註      │
 │        │                │價格（新台幣）        │                        │
 ├────┼────────┼───────────┼────────────┤
 │94.5、6 │宜蘭縣羅東鎮觀│證人簡如旻偵訊時證稱向│(一)證人簡如旻使用091724│
 │月間起至│  天下大樓樓下。│被告買安非他命10幾次，│4776號行動電話、(03)9899│
 │94.12.31│被告甲○○位於│每次1000、2000元；本院│474、0000000號行動電話與│
 │止。    │  同縣鎮○○路2 │依「罪疑、利於被告原則│被告甲○○、被告林志強持│
 │94他708 │  段107巷16號倉 │」，僅認定買安非他命11│用之0000000000、00000000│
 │卷二,P14│  庫外。        │次，每次1000 元。     │24號行動電話聯絡交易。接│
 │6       │94他708卷二,P146│94他708卷二,P146.P150 │聽電話者為被告甲○○或同│
 │        │。              │。96上更一180，P3-P4。│案被告林志強。          │
 │        │                │                      │(二)與證人簡如旻交易者為│
 │        │                │                      │甲○○或同案被告林志強。│
 │        │                │                      │(三)見94他708號(二),P145│
 │        │                │                      │-P160。                 │
 │        │                ├───────────┤                        │
 │        │                │合計11000元           │                        │
 └────┴────────┴───────────┴────────────┘
附表九：被告販賣甲基安非他命給證人陳文琪部分
        （本案起訴書「附表六」及併案部分）
 ┌────┬────────┬───────────┬──────────┐
 │交易時間│交   易  地   點│交易毒品之種類、數量、│備              註  │
 │        │                │價格（新台幣）        │                    │
 ├────┼────────┼───────────┼──────────┤
 │93.6.6。│宜蘭縣五結鄉四結│安非他命1次2000元。   │(一)證人陳文琪使用09│
 │93偵2281│加油站附近證人陳│93偵2281卷二,P82;     │  00000000號行動電話│
 │卷二,P86│文琪駕駛之水泥車│93訴375卷一,P114-P115 │  與被告使用之091315│
 │-P87;   │內。            │。                    │  5331號行動電話聯絡│
 │93訴375 │93偵2281卷二,P86│                      │  交易。            │
 │卷一,P11│-P87;           │                      │(二)與證人陳文琪交易│
 │5。     │93訴375卷一,P113│                      │  者為被告甲○○本人│
 │        │-P114。         │                      │  。                │
 │        │                │                      │(三)此為本案部分。  │
 ├────┼────────┼───────────┼──────────┤
 │94.7、8 │宜蘭縣龍德區附│安非他命1 次5000元；1 │(一)證人陳文琪以0934│
 │月間起至│  近工地。      │次2000元。合計7000元。│014750號行動電話與被│
 │94.10月 │同縣冬山鄉天公│93訴375卷一,P111-P116;│告甲○○所持用之0938│
 │間止    │  廟。          │94他708卷二,P177-P178;│801740號行動電話聯絡│
 │93訴375 │93訴375卷一,P111│94上訴4071卷一,P220背 │交。接聽電話者為被告│
 │卷一P111│-P116 ;         │面-P222。             │甲○○。            │
 │;       │94他708卷二,P176│                      │(二)與證人陳文琪交易│
 │94他708 │-P177。         │                      │者為被告甲○○，被告││
 │卷二,P17│                │                      │利用不知之不詳姓名成│
 │6-P177。│                │                      │年人「阿強」、「黑龜│
 │        │                ├───────────┤」交付毒品。        │
 │        │                │上下欄合計9000元      │(三)見94他708號卷二P│
 │        │                │                      │175-P187。          │
 │        │                │                      │(四)此為併案部分。  ││
 └────┴────────┴───────────┴──────────┘
附表十：被告販賣甲基安非他命給證人李勝輝部分
        （本案起訴書「附表三」部分）
  ┌────┬────────┬───────────┬──────────┐
  │交易時間│交   易  地   點│交易毒品之種類、數量、│備              註  │
  │        │                │價格（新台幣）        │                    │
  ├────┼────────┼───────────┼──────────┤
  │93.7.1。│宜蘭縣羅東鎮運動│安非他命3000元1次。   │(一)證人李勝輝使用09│
  │93偵2281│公園附近。      │93偵2281卷一,P158-P162│  00000000號、092013│
  │卷一P158│93偵2281卷一,P15│。                    │  8016號號行動電話與│
  │-P162、P│8。             │                      │  被告甲○○使用之09│
  │165 。  │                │                      │  00000000號行動電話│
  │93訴375 │                │                      │  連絡交易 。       │
  │卷二    │                │                      │(二)與證人李勝輝交易│
  │,P156-P1│                ├───────────┤  者為被告甲○○。  │
  │59      │                │計3000元              │                    │
  └────┴────────┴───────────┴──────────┘
附表十一：被告販賣甲基安非他命給證人林亭秀部分
         （併案部分）
 ┌────┬────────┬───────────┬───────────┐
 │交易時間│交   易  地   點│交易毒品之種類、數量、│備註                  │
 │        │                │價格（新台幣）        │                      │
 ├────┼────────┼───────────┼───────────┤
 │94.9.19 │被告甲○○位於宜│本院依「罪疑、利於被  │(一)證人林亭秀以095577│
 │及94.10.│蘭縣羅東鎮○○路│告原則」，僅認定安非他│7094號行動電話與被告陳│
 │30。    │2段107巷16號倉庫│命每次1000元共2次。   │振森所持用之0000000000│
 │94他708 │。              │94他708卷二,P189。    │號行動電話聯絡交易。接│
 │卷二,P18│94他708卷二     │                      │聽電話者大多為被告陳振│
 │9-P192; │,P190           │                      │森。                  │
 │94上訴40│                │                      │(二)與證人林亭秀交易者│
 │71卷二,P│                │                      │為被告甲○○或同案被告│
 │223 。  │                │                      │林志強。              │
 │        │                │                      │(三)見94他708 號卷二),│
 │        │                ├───────────┤P189-198。            │
 │        │                │合計2000元            │                      │
 └────┴────────┴───────────┴───────────┘
附 表十二：被告販賣甲基安非他命給證人陳華絹部分
           （併案部分）
 ┌────┬────────┬───────────┬───────────┐
 │交易時間│交   易  地   點│交易毒品之種類、數量、│備              註    │
 │        │                │價格（新台幣）        │                      │
 ├────┼────────┼───────────┼───────────┤
 │94.9間及│宜蘭縣羅東鎮觀天│安非他命每次1,000元共2│(一)證人陳華絹以097228│
 │94.10 間│下大樓附近。    │次。                  │6257號行動電話與被告陳│
 │間。    │94他708卷二,P290│94他708卷二,P290-P291 │振森所用之0000000000號│
 │94他708 │。              │。                    │行動電話聯絡交。接聽電│
 │卷二,P29│                │                      │話者大多為被告甲○○。│
 │0-P292。│                │                      │(二)與證人陳華絹交易者│
 │        │                │                      │為被告甲○○或同案被告│
 │        │                │                      │林志強。              │
 │        │                │                      │(三)見94他708號卷二,P2│
 │        │                │                      │90-P302。             │
 │        │                ├───────────┤                      │
 │        │                │合計2,000元           │                      │
 └────┴────────┴───────────┴───────────┘
附表十三：被告販賣甲基安非他命給證人王耀燦部分
         （併案部分）
 ┌────┬────────┬───────────┬───────────┐
 │交易時間│交   易  地   點│交易毒品之種類、數量、│備              註    │
 │        │                │價格（新台幣）        │                      │
 ├────┼────────┼───────────┼───────────┤
 │94.10.3 │宜蘭縣羅東鎮公│安非他命每次1000元共2 │(一)證人王耀燦使用0938│
 │及94.12.│正路觀天下大樓外│次。                  │016500號行動電話與被告│
 │5。     │。              │94他708 卷二,P212-213;│甲○○所持用之00000000│
 │94他708 │被告甲○○於同│本院96上更一180卷二,P5│40號行動電話聯絡交易。│
 │卷二,P21│  縣鎮○○路○段 │。                    │接聽電話者均為被告陳振│
 │2。     │  107巷16號倉庫 │                      │森。                  │
 │        │  。            │                      │(二)外出與證人王耀燦交│
 │        │94他708卷二,P213│                      │易者為同案被告林志強。│
 │        │ 。             │                      │(三)見94他708號卷二,P2│
 │        │                │                      │12-224 。             │
 │        │                ├───────────┤                      │
 │        │                │合計2000元            │                      │
 └────┴────────┴───────────┴───────────┘
附表十四：被告轉讓海洛因給證人江家銘部分（本案部分）
  ┌────┬────────┬───────────┬───────────┐
  │交易時間│轉   讓  地   點│轉讓毒品之種類、數量、│備              註    │
  │        │                │價格（新台幣）        │                      │
  ├────┼────────┼───────────┼───────────┤
  │93.2、3 │被告位於宜蘭縣│被告甲○○每次提供數量│                      │
  │月間至93│  羅東鎮○○路2 │不詳之第一級毒品海洛因│                      │
  │.6.1。  │  段107巷16號倉 │供證人江家銘施用，共10│                      │
  │94偵478,│  庫。          │次。                  │                      │
  │P45。   │宜蘭縣金六結營│94偵478,P45。         │                      │
  │93訴375 │區附近。        │                      │                      │
  │卷二,P20│94偵478,P45 。  │                      │                      │
  │2.P203  │                │                      │                      │
  │        │                │                      │                      │
  └────┴────────┴───────────┴───────────┘
附表十五：被告轉讓海洛因給證人游源泰部分（本案部分）
  ┌────┬────────┬───────────┬───────────┐
  │轉讓時間│轉   讓  地   點│轉讓毒品之種類、數量、│備              註    │
  │        │                │價格（新台幣）        │                      │
  ├────┼────────┼───────────┼───────────┤
  │93.3、4 │被告甲○○位於│被告甲○○提供不詳數量│                      │
  │月間起至│  宜蘭縣羅東鎮北│之第一級毒品海洛因予證│                      │
  │93.6間止│  成路2段107巷  │人游源泰施用，共3次。 │                      │
  │。      │  16號倉庫附近。│94偵478,P41。         │                      │
  │94偵478 │宜蘭縣羅東鎮北│                      │                      │
  │,P41；  │  成活動中心    │                      │                      │
  │93訴375 │94偵478,P41；   │                      │                      │
  │卷二,P99│93訴375卷二,P99 │                      │                      │
  │-P100   │-P100。         │                      │                      │
  └────┴────────┴───────────┴───────────┘
附表十六：被告轉讓海洛因給證人邱珊怡部分
          （本案起訴書「附表八」部分）
  ┌────┬────────┬───────────┬───────────┐
  │轉讓時間│轉   讓  地   點│轉讓毒品之種類、數量、│備              註    │
  │        │                │價格（新台幣）        │                      │
  ├────┼────────┼───────────┼───────────┤
  │93.4、5 │宜蘭縣羅東鎮國華│被告甲○○提供不詳數量│由被告利用不知情之成年│
  │月間。  │國中附近。      │之第一級毒品海洛因，共│人「阿瑞」交予邱珊怡  │
  │93偵2281│93偵2281卷一,P18│3次。                 │                      │
  │卷一,P18│2;              │                      │                      │
  │2。     │93訴375卷一,P105│                      │                      │
  │        │；              │                      │                      │
  │        │93訴375卷二,P154│                      │                      │
  ├────┼────────┼───────────┼───────────┤
  │93.6.2晚│宜蘭縣警察局羅東│第一級毒品海洛因注射針│                      │
  │間。    │分局辦公室內。  │筒一支，共1次。       │                      │
  │94偵478,│94偵478,P49.P56.│94偵478,P49.P56.P64。 │                      │
  │P48.P49.│P64。           │93訴375卷二,P15       │                      │
  │P64。   │93訴375卷二,P153│3-P154。              │                      │
  │93訴375 │-P154。         │                      │                      │
  │卷二,P15│                │                      │                      │
  │3-P154。│                │                      │                      │
  └────┴────────┴───────────┴───────────┘
附表十七：被告轉讓海洛因給證人鄭文忠部分（併案部分）
 ┌────┬────────┬───────────┬────────────┐
 │轉讓時間│轉   讓  地   點│轉讓易毒品之種類、數量│備              註      │
 │        │                │、價格（新台幣）      │                        │
 ├────┼────────┼───────────┼────────────┤
 │94.7、8 │被告甲○○位於宜│被告甲○○每次提供約1,│證人鄭文忠證稱：被告轉讓│
 │月間。  │蘭縣羅東鎮○○路│000元之海洛因予證人鄭 │4、5次等語，對次數部分，│
 │94他708 │2段107巷16號倉庫│文忠施用，共4次。     │無法明確證陳；依「罪疑惟│
 │卷二,P38│。              │94他708卷二,P38。     │輕原則」，應認被告轉讓予│
 │；      │94他708卷二,P38 │本院96上更一180,P31   │證人鄭文忠海洛因的次數為│
 │本院96上│；              │                      │4次。                   │
 │更一180,│本院96上更一    │                      │                        │
 │P31     │180, P31        │                      │                        │
 └────┴────────┴───────────┴────────────┘
附表十八：公訴人起訴被告販賣安非他命給證人吳文風部分：
  ┌────┬────────┬───────────┬────────────┐
  │交易時間│交   易  地   點│交易毒品之種類、數量、│備              註      │
  │        │                │價格（新台幣）        │                        │
  ├────┼────────┼───────────┼────────────┤
  │93.5間。│被告甲○○位於│安非他命半兩，10,000多│(一)吳文風之友人使用0939│
  │93偵2281│  宜蘭縣羅東鎮北│元，共1次。           │483826號行動電話與不詳電│
  │,P109.  │  成路2段107巷16│93偵2281卷一,P178-P179│話聯絡交易。            │
  │184。   │  號倉庫。      │、P184-P185 。        │(二)與證人吳文風交易者為│
  │        │或再連村大馬路│                      │被告甲○○。            │
  │        │  旁，證述不一致│                      │                        │
  │        │  。            │                      │                        │
  │        │93偵2281卷一,P10│                      │                        │
  │        │9.178.184 。    │                      │                        │
  └────┴────────┴───────────┴────────────┘
附表十九：(本案部分)
  ┌──┬───────────────────────────────────┐
  │編號│物  品  名  稱                                                        │
  ├──┼───────────────────────────────────┤
  │ 一 │門號0000000000、0000000000、0000000000、0000000000、0000000000號SIM卡 │
  │    │5張。                                                                 │
  ├──┼───────────────────────────────────┤
  │ 二 │廠牌DBTEL行動電話1支（紅色，序號：000000000000000號）                 │
  ├──┼───────────────────────────────────┤
  │ 三 │車牌號碼T9-7600號休旅車扣得之甲基安非他命3包（合計毛重4.6公克，驗餘淨 │
  │    │重3.8664公克。）                                                      │
  ├──┼───────────────────────────────────┤
  │ 四 │倉庫內扣得之甲基安非他命6包（合計毛重14.3公克，驗餘淨重12.6645公克。）│
  └──┴───────────────────────────────────┘
附表二十：(本案部分)
    ┌──────────────────────┐
    │門號0000000000號行動電話SIM卡1張。          │
    └──────────────────────┘
附表二十一：(本案部分)
   ┌──────┬────────────────┐
   │編        號│物品名稱                        │
   ├──────┼────────────────┤
   │    一      │扣案行動電話SIM卡20張。         │
   ├──────┼────────────────┤
   │    二      │其餘扣案行動電話5具。           │
   ├──────┼────────────────┤
   │    三      │殘渣袋1個。                     │
   ├──────┼────────────────┤
   │    四      │電子秤1個。                     │
   ├──────┼────────────────┤
   │    五      │小型分裝袋8包。                 │
   ├──────┼────────────────┤
   │    六      │中型分裝袋7包。                 │
   ├──────┼────────────────┤
   │    七      │注射針筒1支。                   │
   ├──────┼────────────────┤
   │    八      │筆記本六本。                    │
   ├──────┼────────────────┤
   │    九      │面額12萬元支票1張。             │
   ├──────┼────────────────┤
   │    十      │現金14萬9千3百元。              │
   └──────┴────────────────┘
附表二十二：(併案部分)
  ┌──────┬──────────────────────────┐
  │編        號│物品名稱                                            │
  ├──────┼──────────────────────────┤
  │    一      │甲基安非他命九小包（毛重4.530公克，驗餘淨重4.499公克│
  │            │）                                                  │
  ├──────┼──────────────────────────┤
  │    二      │行動電話一具（含門號0000000000號ＳＩＭ卡一│
  │            │張）                                                │
  └──────┴──────────────────────────┘
附表二十三：(併案部分)
   ┌──────────────────────┐
   │門號0000000000號ＳＩＭ卡一張。    │
   └──────────────────────┘
附表二十四：(併案部分)
  ┌──────┬──────────────────────────┐
  │編        號│物品名稱                                            │
  ├──────┼──────────────────────────┤
  │    一      │行動電話三具（含0000000000、0000000│
  │            │四八四、0000000000號ＳＩＭ卡三張）        │
  ├──────┼──────────────────────────┤
  │    二      │筆記本二本                                          │
  ├──────┼──────────────────────────┤
  │    三      │筆記紙十張                                          │
  ├──────┼──────────────────────────┤
  │    四      │葡萄糖十七包                                        │
  ├──────┼──────────────────────────┤
  │    五      │五萬四千五百元                                      │
  ├──────┼──────────────────────────┤
  │    六      │空袋一包                                            │
  ├──────┼──────────────────────────┤
  │    七      │監視器二組                                          │
  └──────┴──────────────────────────┘


司法院資訊處製作；財團法人民間司法改革基金會備份。
